【裁判字號】    89,重訴,640
【裁判日期】    890818
【裁判案由】    清償債務
【裁判全文】
臺灣高雄地方法院民事判決  八十九年度重訴字第六四○號
    原      告    高雄銀行股份有限公司
    法定代理人    甲○○
    訴訟代理人    乙○○
    被      告    丙○○
右當事人間請求清償債務事件，本院判決如左：
    主    文
被告應給付原告新台幣玖佰伍拾萬元，及如附表所示之利息、違約金。
訴訟費用由被告負擔。
    事    實
甲、原告方面：
一、聲明：求為判決如主文所示。
二、陳述：
    （一）被告丙○○於民國八十二年八月二十日受訴外人晉鋒工程企業有限公司（
    下稱晉鋒公司）之邀，擔任晉鋒公司向原告借貸之連帶保證人，約定就晉鋒公司
    對原告現在及將來所負之借款、票據、保證、墊付款項、損害賠償及其他一切債
    務等，以本金新台幣（下同）一千二百萬元為限額暨其利息、違約金，願與主債
    務人連帶負全部清償之責。嗣晉鋒公司先後於八十四年八月十四日向原告借款三
    十萬元、一百二十萬元，同年八月十九日向原告借款一百六十萬元、六百四十萬
    元，約定前二筆應於八十五年八月十四日清償；後二筆則於同年月十九日清償，
    其中第一、三筆借款，利息按年息百分之九點五計算，並隨原告基本放款利率加
    四碼即百分之一調整；第二、四筆借款，利息按年息百分之八點八七五計算，並
    隨原告基本放款利率加一點五碼即百分之０點三七五百分之一調整，如逾期清償
    在六個月以內者，各按上開利率百分之十，超過六個月者，各按上開利率百分之
    二十計付違約金。詎第一、二筆借款，晉鋒公司自八十五年三月十四日起；另二
    筆自八十五年二月十九日起即未依約繳納利息，屆清償期後，屢向被告催討，亦
    均置之不理，計尚欠如主文所示之本金、利息及違約金迄未清償，而被告既為晉
    鋒公司上揭借款之連帶保證人，自應負連帶清償之責，為此基於借貸及連帶保證
    法律關係提起本件訴訟。
    （二）被告雖抗辯其已表明不願再擔任晉鋒公司借款連帶保證人，然依雙方所簽
    訂之保證書第二條、約定書第二條，均約定被告嗣後與原告往來僅憑簽名或印鑑
    任擇一式，即生效力，且如有影響原告權益變更情事發生時，應即以書面將變更
    情事通知原告，惟被告確僅向晉通公司負責人蔡福統表示不願續任該公司連帶保
    證人，對原告言自不生效力，其仍應負責。
三、證據：提出約定書、保證書各一件及借據四紙為證。
乙、被告方面：
一、聲明：駁回原告之訴，訴訟費用由原告負擔。
二、陳述：被告雖曾於八十三年間與原告簽訂上開保證書、約定書，同意擔任晉鋒公
    司之連帶保證人，然八十三年以後即向晉鋒公司負責人蔡福統表明不願續任晉鋒
    公司連帶保證人，而本件四筆借款均係發生於八十四年間，且原告並未通知被告
    ，故被告無從向其表示不願任連帶保證人，被告既已終止連帶保證，自毋庸就晉
    鋒公司上開借款負連帶保證人之責。
    理      由
一、原告起訴主張被告於八十二年八月二十日受訴外人晉鋒公司之邀，擔任其向原告
    借貸之連帶保證人，約定就晉鋒公司對原告現在及將來所負之借款、票據、保證
    、墊付款項、損害賠償及其他一切債務等，以本金一千二百萬元為限額暨其利息
    、違約金，願與晉鋒公司連帶負全部清償之責。嗣晉鋒公司陸續於八十四年八月
    十四日向原告借款三十萬元、一百二十萬元，同年八月十九日向原告借款一百六
    十萬元、六百四十萬元。詎第一、二筆借款，晉鋒公司自八十五年三月十四日起
    ；另二筆借款自八十五年二月十九日起即未依約繳納利息，清償期亦已屆至，計
    尚欠如主文所示之本金、利息及違約金迄未清償，而被告既為晉鋒公司借款之連
    帶保證人，自應負連帶清償之責，為此基於借貸及連帶保證法律關係請求清償如
    主文所示之款項等語。被告則以其於八十三年以後即向晉鋒公司負責人蔡福統表
    明不願續任連帶保證人，本件四筆借款既均發生於八十四年間，且原告並未通知
    被告，故被告無從向其表示不願任連帶保證人，茲被告既已終止連帶保證，自毋
    庸就上開借款負連帶保證人之責等語資為抗辯。
二、原告主張之事實，已據其提出被告對於形式上真正不爭之借據四紙，約定書、保
    證書各一件為證，然為被告以前開情詞抗辯。經查：依兩造所簽訂之保證書第二
    條、約定書第二條，均已約定被告嗣後與原告往來僅憑簽名或印鑑任擇一式，即
    生效力，且如有影響原告權益變更情事發生時，應即以書面將變更情事通知原告
    ，有該保證書、約定書附卷可稽。本件借款四筆固發生於八十四年間，此有借據
    四紙在卷足憑，且為原告不爭，然因被告所簽訂之保證書已約定以一千二百萬元
    為限額，連帶保證晉鋒公司現在及將來之債務，且無原告於晉鋒公司將來借款時
    須另行通知被告之約定，故原告本無針對晉鋒公司另行借款事宜通知被告之義務
    ，況上開借據四紙上被告印文之真正已為其自認，則依前揭保證書第二條、約定
    書第二條約定，已對原告發生連帶保證之效力。詎被告竟僅對晉鋒公司而未對原
    告為終止連帶保證之表示，依上開約定，對原告自不生終止效力，被告所辯其無
    須負責即非可採。次查晉鋒公司計尚欠原告如主文所示之款項，復為被告不爭，
    堪信原告主張為真實。
三、從而，原告依消費借貸及連帶保證契約請求被告給付如主文第一項所示之本金、
    利息、違約金為有理由，應予准許。
四、結論：本件原告之訴為有理由，依民事訴訟法第七十八條，判決如主文。
中      華      民      國    八十九    年      八      月    十八      日
                              臺灣高雄地方法院民事第二庭
~B法      官  黃國川
右為正本係照原本作成。
如對本判決上訴，須於判決送達後廿日內向本院提出上訴狀。
中      華      民      國    八十九    年      八      月     十八     日
~B法院書記官  胡淑芳
~FO
~T32
附表：
┌──┬──────┬───────┬──────┬────────────┐
│編號│金        額│利息起算日    │利        率│違        約        金  │
│    │新  台  幣  │              │            │                        │
├──┼──────┼───────┼──────┼────────────┤
│一  │三十萬元    │自八十五年三月│年息百分之九│自八十五年四月十五日起至│
│    │            │十四日起至清償│點五        │清償日止，逾期在六個月以│
│    │            │日止          │            │內者，依上開利率之一成；│
│    │            │              │            │逾期在六個月以上者，依上│
│    │            │              │            │開利率之二成計付違約金。│
├──┼──────┼───────┼──────┼────────────┤
│二  │一百二十萬元│同右          │年息百分之八│同右                    │
│    │            │              │點八七五    │                        │
├──┼──────┼───────┼──────┼────────────┤
│三  │一百六十萬元│自八十五年二月│年息百分之九│自八十五年三月二十日起至│
│    │            │十九日起至清償│點五        │清償日止，逾期在六個月以│
│    │            │日止          │            │內者，依上開利率之一成；│
│    │            │              │            │逾期在六個月以上者，依上│
│    │            │              │            │開利率之二成計付違約金。│
├──┼──────┼───────┼──────┼────────────┤
│四  │六百四十萬元│同右          │年息百分之八│同右                    │
│    │            │              │點八七五    │                        │
└──┴──────┴───────┴──────┴────────────┘


司法院資訊處製作；財團法人民間司法改革基金會備份。
